【裁判字號】    99,訴,4944
【裁判日期】    991201
【裁判案由】    損害賠償等
【裁判全文】
臺灣臺北地方法院民事裁定              99年度訴字第4944號
原      告  社團法人中華樂輔關懷協會
法定代理人  麻嘉玲
原      告  宋佩錦
共      同
訴訟代理人  蘇家宏律師
            劉志忠律師
被      告  陳俞叡
            賴國傑
上列當事人間損害賠償等事件本院裁定如下：
    主  文
本件移送臺灣臺中地方法院。
    理  由
一、按訴訟之全部或一部，法院認為無管轄權者，依原告聲請或
    依職權以裁定移送其管轄法院，民事訴訟法第二十八條第一
    項定有明文。又共同訴訟之被告數人，其住所不在一法院管
    轄區域內者，各該住所地之法院俱有管轄權。但依第四條至
    前條規定有共同管轄法院者，由該法院管轄，同法第二十條
    亦有明文。
二、本件被告陳俞叡聲請本院將本件訴訟移送臺灣臺中地方法院
    。查被告陳俞叡住所係設於臺中縣神岡鄉。而被告賴國傑係
    設籍於臺中縣清水鎮，此經本院查詢明確，有個人基本資料
    查詢結果在卷可稽。雖原告陳報被告賴國傑住所為臺北縣新
    店市○○路址，亦經本院向該址對於賴國傑以寄存送達之方
    式送達調解程序通知書，惟按因侵權行為涉訟者，得由行為
    地之法院管轄，為民事訴訟法第十五條第一項所明定。此所
    指「因侵權行為涉訟者」，包括本於侵權行為所生之損害賠
    償訴訟。又所謂行為地，凡為一部實行行為或其一部行為結
    果發生之地皆屬之，即除實行行為地外，結果發生地亦包括
    在內（參最高法院五十六年台抗字第三六九號判例）。惟參
    諸上開條文之立法理由，就不法行為地傾向於指係實行不法
    行為之地，而非發生不法行為結果之地，益徵最高法院上開
    判例載示「其一部行為結果發生之地」之旨，宜採限縮解釋
    ，而認所稱結果發生之地，係與構成侵權行為要件事實之全
    部或一部，有直接或最重要之牽連關係者為限，庶符立法原
    意，並可避免一造濫訴致令他造遠赴法院苛受應訴負擔之弊
    ，不宜擴張泛指任何間接或常出於偶然而不確定，或僅屬被
    害人空泛主張管轄原因事實而未經釋明之地，均為結果地。
    是以，當事人間本於侵權行為所生之損害賠償訴訟，其管轄
    權之有無，自應依當事人主張之原因事實，並按諸前揭法律
    關於管轄之規定，以定其侵權行為地或結果地，並進而認定
    其管轄法院，且在無其他特別審判籍管轄法院之適用清形，
    法院自得依職權移轉管轄。
三、本件原告係本於侵權行為之法律關係起訴。其主張之原因事
    實略為：被告陳俞叡以網路散佈妨害原告名譽之不實言論，
    被告賴國傑以原告社團法人中華樂輔關懷協會（下稱原告協
    會）秘書長名義向陳俞叡之父詐騙，造成原告協會名譽受損
    ，及原告宋佩錦受人質疑飽受煎熬，承受精神上之壓力而受
    有損害等情。經查，原告曾對於被告陳俞叡提起加重誹謗告
    訴，經臺灣士林地方法院檢察署受理，並為不起訴處分。被
    告陳俞叡於該案自陳係於臺中住處上網發問，且陳俞叡之父
    陳英盛於該案亦稱賴國傑住清水等語，此經本院調取偵查卷
    宗核閱屬實。被告陳俞叡於本件訴訟亦提出書狀辯稱：共同
    被告賴國傑訴之原因事實發生於居所地臺中縣沙鹿鎮等語（
    被告陳俞叡九十九年十月十二日民事異議法院無管轄權狀）
    。可知本件原告主張之侵權行為，主要實行行為之地係在臺
    中縣。原告雖主張原告協會係設在臺北市信義區，應屬本件
    侵權行為一部結果發生之地云云。惟參以原告宋佩錦於上開
    刑案偵查中之陳述，原告協會登記地址在信義路，惟實際運
    作地點之前在淡水，目前改在臺北市○○區○○路。並觀之
    原告宋佩錦筆錄，原告宋佩錦亦非設籍或居住於本院轄區。
    則倘原告協會名譽權果受有損害，其社會上評價是否貶損之
    認定，當以其業務中心地即臺北縣淡水鎮或臺北市內湖區為
    較具直接牽連關係之地點，不能遽認全國各地皆為原告協會
    名譽損害結果發生地；而原告宋佩錦倘受有非財產上之損害
    ，其生活中心地亦非於本院轄區。原告據此主張本院有管轄
    權，亦非可取。
四、綜上，本件被告賴國傑縱使住居於本院轄區，惟本件原告主
    張侵權行為，行為地係於臺灣臺中地方法院轄區，參以首開
    民事訴訟法第二十條但書規定，自應由臺灣臺中地方法院管
    轄。玆原告向無管轄權之本院起訴，顯係違誤。爰依被告陳
    俞叡聲請，將本件移送於該管轄法院。
五、依首開法條裁定如主文。
中    華    民    國    99    年    12    月    1     日
                  民事第二庭    法  官  高偉文
以上正本係照原本作成。
如對本裁定抗告須於裁定送達後10日內向本院提出抗告狀，並繳
納抗告費新臺幣1,000元。
中    華    民    國    99    年    12    月    1     日
                                書記官  駱俊勳

司法院資訊處製作；財團法人民間司法改革基金會備份。
